臺灣高等法院刑事判決
109年度交上易字第279號
上  訴  人  
即  被  告  陳瑞長


上列上訴人即被告因公共危險案件，不服臺灣士林地方法院109
年度交易字第45號，中華民國109年7月7日第一審判決（起訴案
號：臺灣士林地方檢察署109年度偵字第3991號），提起上訴，
本院判決如下：
    主  文
上訴駁回。
    事  實
一、陳瑞長明知飲用酒類不能安全駕駛動力交通工具者，不得駕
    駛動力交通工具，於民國109年2月19日下午4時40分許為警
    查獲前某時，在不詳地點，飲用酒類或食用含有酒精成分之
    物後，基於飲酒後駕駛動力交通工具之犯意，於同日下午4
    時30分許，自位於新北市北投區大興街之檳榔攤，騎乘車牌
    號碼000-000號重型機車行駛，於同日下午4時40分許，行經
    臺北市○○區○○街○段000號前，因臉色潮紅為警攔查，警員於
    同日下午4時48分許，測得陳瑞長吐氣所含酒精濃度為每公
    升0.25毫克，始悉上情。
二、案經臺北市政府警察局北投分局報請臺灣士林地方檢察署檢
    察官偵查起訴。 
    理  由
壹、程序部分
一、按被告以外之人（包括證人、鑑定人、告訴人、被害人及共
    同被告等）於審判外之陳述雖不符刑事訴訟法第159條之1至
     之4等4條之規定，而經當事人於審判程序同意作為證據，
    法院審酌該言詞陳述或書面陳述作成時之情況，認為適當者
    ，亦得為證據，同法第159條之5第1項定有明文。經查，本
    院以下所引用被告以外之人於審判外之陳述，檢察官及被告
    陳瑞長於本院準備程序中，表示同意具備證據能力（本院卷
    第41至42頁），復於審判期日就本院提示之前揭證據方法於
    言詞辯論終結前，均亦未就所調查之證據主張有刑事訴訟法
    第159條第1項不得為證據之情形，本院審酌各該證據資料製
    作時之情況，亦無違法不當或證明力明顯過低之瑕疵，以之
    作為證據應屬適當，依刑事訴訟法第159條之5規定，認該等
    證據均具證據能力。
二、本判決所引用之非供述證據部分，與本案均有關聯性，復無
     證據證明係實施刑事訴訟程序之公務員以不法方式所取得
     ，亦無刑事訴訟法第159條之4顯有不可信之情況與不得作
     為證據之情形，且經本院於審理期日依法進行證據之調查
     、辯論，依刑事訴訟法第158條之4之反面解釋，應有證據
     能力。
貳、實體部分　　 
一、訊據被告固坦承其於上開時間、地點，騎乘機車行駛時，經
    警攔查測得吐氣所含酒精濃度為每公升0.25毫克等情，惟矢
    口否認有公共危險犯行，辯稱：伊騎乘機車行駛前，確實沒
    有飲酒或食用含有酒精成分之物，只有吃檳榔，伊後來問警
    察朋友，他們說吃檳榔會有酒測反應。警員以酒測儀器對伊
    施測時，伊連續吹氣多次，都沒有測出酒精濃度，伊認為呼
    氣酒精測試器故障，致測試結果有誤，而且警員曾以酒精消
    毒酒測儀器，也可能影響酒測值云云。
二、經查
  ㈠被告於109年2月19日下午4時30分許，自位於新北市北投區大
    興街之檳榔攤，騎乘車牌號碼000-000號重型機車行駛，於
    同日下午4時40分許，行經臺北市○○區○○街○段000 號前，因
    臉色潮紅為警攔查，警員於同日下午4時48分許，測得被告
    吐氣所含酒精濃度為每公升0.25毫克等情，為被告於警詢、
    偵查、原審及本院審理時所不否認，且據證人即施測警員柯
    穎傑於原審審理時證述在卷（原審交易字卷第57至58頁），
    並有呼氣酒精濃度測定值列印單（下稱本案酒測值列印單）
    1份附卷可稽（109年度偵字第3991號卷〈下稱偵字卷〉第37頁
    ），此部分事實，首堪認定。
  ㈡警員於上開時地，對被告實施吐氣酒精濃度測試之儀器（下
    稱本案酒測儀器）序號為00000000號，於108年4月1日經財
    團法人工業技術研究院檢定合格，檢定合格有效期間至109
    年4月30日，且於檢定合格有效期間內使用達1,000次者，亦
    視同檢定合格有效期間屆滿等情，此有呼氣酒精濃度測定值
    列印單、財團法人工業技術研究院108年4月3日呼氣酒精測
    試器檢定合格證書各1份在卷為憑（偵字卷第37頁、第45頁
    ）。又本案酒測儀器每列印1張酒測值列印單，列印單上會
    有新的案號，且印出之案號為連續一節，業據證人柯穎傑於
    原審審理時證述明確（原審交易字卷第58頁），觀以本案酒
    測值列印單所載案號為357號（偵字卷第37頁），足認於上
    揭時地使用之本案酒測儀器，不僅在檢定合格有效期間內，
    且使用次數未達1,000次，確屬檢定合格有效之檢測儀器無
    誤。又施測警員因被告在現場否認酒駕，且多次吹氣均檢測
    失敗，為避免爭議，故於被告重新吹氣檢測前，均有確認本
    案酒測儀器運作正常且歸零，並更換全新吹嘴，此據證人柯
    穎傑於原審審理中證述綦詳（原審交易字卷第58至59頁），
    核與本案酒測值列印單記載「歸零：0.00mg/L 16：48」、
    「測定值：0.25mg/L 16：48」等內容相符（偵字卷第37頁
    ），足認警員係持有效合格且運作正常之本案酒測儀器為被
    告施測，上開檢測結果自屬可信。被告於上揭時地駕駛動力
    交通工具，確有吐氣酒精濃度達每公升0.25毫克之情形，已
    堪認定。
  ㈢被告雖辯稱：伊連續吹氣多次，都沒有測出酒精濃度，顯示
    本案酒測儀器已故障云云。然按對汽車駕駛人實施酒精濃度
    測試之檢定時，應以酒精測試儀器檢測，並告知受測者儀器
    檢測之流程，請其口含吹嘴連續吐氣至儀器顯示取樣完成，
    受測者吐氣不足致儀器無法完成取樣時，應重新檢測；因受
    測者未符合檢測流程，致儀器檢測失敗，應向受測者說明檢
    測失敗原因，請其重新接受檢測。汽車駕駛人拒絕配合實施
    酒精濃度測試之檢定者，應告知拒絕檢測之法律效果，並依
    道路交通管理處罰條例第35條第4項或第5項製單舉發，違反
    道路交通管理事件統一裁罰基準及處理細則第19條之2第1 
    項第3款、第4款、第5項定有明文。本案施測過程，業據證
    人柯穎傑於原審審理中證稱：伊對被告實施酒測，但一直沒
    有成功，在實施酒測前有先告知被告如何測試，也就是要對
    著測試器的吹嘴持續吹氣，中間不要換氣，也不要用舌頭堵
    住吹嘴，因為酒測器的螢幕會有一個量表，如果受測者有依
    照指示持續吹氣，螢幕上的量表就會一直往前跑，量表跑到
    底的時候就表示吹氣量足夠，並且會出現酒測值；如果受測
    者沒有持續吹氣或吹氣量不夠或用舌頭堵住吹嘴，導致氣體
    沒有進入酒測器，量表就不會往前跑到底，就會測試失敗。
    當天被告多次吹氣，酒測器的量表都沒有跑到底，無法測試
    成功，伊就問被告是否拒測，如果拒測要罰罰鍰新臺幣18萬
    元，車輛會移置保管，駕照吊銷3年，還要施以道路安全講
    習，後來被告就有按照伊指示的方式吹氣，這次測試成功，
    測得酒精濃度為每公升0.25毫克等語在卷（原審交易字卷第
    57至58頁），參以被告於本院準備程序中陳稱：當天伊前幾
    次吹都沒有酒測值為零的列印單出來，酒測器沒有反應等語
    （本院卷第41頁），核與證人柯穎傑上揭證稱被告前曾多次
    吹氣，但因進入酒測器之氣量不足，致酒測儀器無法測試成
    功，始請被告多次吹氣測試等語相符，堪信證人柯穎傑上揭
    證述為真實可採，顯見警員係因被告多次吹氣之氣量不足，
    檢測儀器未取得足量氣體致檢測失敗，遂依首揭規定，一再
    請被告重新接受檢測，並經告知拒絕檢測之法律效果，嗣被
    告經警告以若再不好好吹氣，將認定拒絕檢測並依法處罰後
    ，即吐氣檢測成功，故無從僅憑被告多次重新檢測一節，遽
    行認定本案酒測儀器確有故障情事，被告上揭辯稱，顯無足
    採。
　㈣被告另辯稱：警員曾以酒精消毒酒測儀器，也可能影響酒測
    值云云。然證人柯穎傑於原審審理中證稱：被告在現場表示
    沒有喝酒，為避免爭議，只要沒有測試成功，伊等就換一次
    新的吹嘴，伊當天帶了4支吹嘴，直到換到最後一次才測試
    成功；伊等不會消毒酒測器，只會更換吹嘴，每次都是更換
    全新有包裝的吹嘴，伊等都在被告面前把全新的吹嘴包裝拆
    掉，再裝上酒測器；伊等不可能用酒精消毒酒測器等語明確
    （原審交易自卷第58至59頁），衡以使用酒測儀器之目的，
    即為檢測受測者吐氣中是否含有酒精濃度及所含酒精濃度為
    何，自無可能於施測前以酒精消毒酒測儀器，或使用含有酒
    精成分之吹嘴，致影響測試結果，故堪信證人柯穎傑上揭證
    述為真實可採，被告空言辯稱警員當日有以酒精消毒，致影
    響測試結果云云，實非有據，亦難採認。
　㈤被告復辯稱：伊有吃檳榔，可能因此造成酒測反應云云。惟
　　一般檳榔製程中，或有於添加之紅灰、白灰中摻入酒類調和
    以增加口感之情，然於上開過程中，原摻入之酒類除因添加
    至紅灰、白灰中而稀釋外，於稍後靜置期間，其內酒精成分
    更可能因而揮發，故縱製作檳榔所使用之紅灰、白灰原料或
    曾添加酒類，於製成檳榔時其內酒精成分應已獲稀釋、揮發
    至甚低之程度，加以單個檳榔之體積甚小，其酒精含量應非
    甚高，而被告於施測前只有吃一顆檳榔，此據被告於原審審
    理中供述在卷（原審交易字卷第56頁），衡情，被告於施測
    前單獨嚼食1顆檳榔，實無可能導致吐氣所含酒精濃度達每
    公升0.25毫克之可能，故被告上揭所辯，實難採認。
　㈥被告初於原審審理中陳稱：伊當天為警攔停實施酒測，因為
    超過法定標準，所以當天被移送到士林地檢署，檢察官訊問
    完畢讓伊回去，伊就坐計程車到石牌交通大隊想要把伊的機
    車領回，交通大隊警察說要確認伊的酒測值有沒有超標，如
    果超標就不能本人領回機車，所以大約在109年2月20日凌晨
    0時許，在交通隊對伊實施酒測，這次測試沒有超標，就讓
    伊領回機車等語（原審交易字卷第60至61頁），惟於本院審
    理中供稱：本來離開地檢署就要去領車，但警方說沒辦法本
    人領，所以伊叫伊女兒隔天早上去領等語（本院卷第58頁）
    ，被告就其如何領回機車一節，前後供述不一，已難認所稱
    嗣後於交通大隊再次實施酒測未超標一節，為真實可採，況
    依被告所述，其在交通大隊接受酒精濃度測試之時間為109
    年2月20日凌晨0時許，距被告於109年2月19日下午4時48分
    許，經警以本案酒測儀器檢測之時間，已相隔約7小時，因
    酒精在人體中會逐漸代謝，體內酒精濃度本會隨時間經過而
    降低，則縱被告事後在交通大隊接受酒精濃度測試時，檢測
    結果未超過法定標準，亦無從推認其於7小時前，經警以本
    案酒測儀器測得吐氣中所含酒精濃度為每公升0.25毫克之結
    果有錯誤之處，併此敘明。
　㈦綜上，本案事證明確，被告犯行堪以認定，應予依法論科。
三、論罪
　㈠核被告所為，係犯刑法第185條之3第1項第1款之駕駛動力交
    通工具而吐氣所含酒精濃度達每公升0.25毫克以上罪。
　㈡被告前於107年5月間，因飲酒後騎乘機車行駛之公共危險案
    件，經臺灣士林地方法院以107年度審交簡字第191號判決判
    處有期徒刑2月確定，於107年12月26日因易服社會勞動執行
    完畢，此有上開判決書及本院被告前案紀錄表各1份在卷可
    參（原審交易字卷第9至10頁、本院卷第25至26頁），其受
    徒刑之執行完畢後，5年以內故意再犯本件有期徒刑以上之
    罪，為累犯，審酌被告本案與前案所犯，均為行為態樣相同
    之犯行，其受前案之有期徒刑執行完畢後，未逾2年即再犯
    罪質相同之本案，顯未能從前案執行中獲得警惕，刑罰反應
    能力較薄弱，並有特別惡性，參照司法院釋字第775號解釋
    意旨，認仍應依刑法第47條第1項規定加重其刑。
參、駁回上訴之理由
一、原審經詳細調查及審理後，為相同之認定，並審酌被告吐氣
    所含酒精濃度雖僅每公升0.25毫克，且未肇致交通事故；然
    其甫於107年間，因酒後駕車之公共危險案件，經法院判刑
    確定並執行完畢，竟未記取教訓，猶心存僥倖，再為本件犯
    行，顯然漠視政府制頒飲酒或服用含有酒精成分之物後，不
    得駕駛動力交通工具之法令，法治觀念已有嚴重偏差，且對
    自身及公眾安全均造成嚴重危害，實不宜輕縱。又被告於警
    詢、偵查及原審審理時均否認犯行，顯無悔意之犯後態度。
    另被告於原審院審理時，自陳具有國小畢業之學歷，現經營
    檳榔攤為業，月收入約新臺幣1萬元，及其已婚，育有3名現
    年分別為22歲、20歲、16歲之女兒，3名女兒均在就學，其
    與妻子、女兒同住，其與妻子共同撫養3 名女兒等智識程度
    、生活狀況（原審交易字卷第63頁），併參其除上開公共危
    險之前案紀錄外，僅於67年間，因傷害案件經判刑確定之品
    行等一切情狀，量處有期徒刑4月，並諭知易科罰金之折算
    標準。經核原審上開認事用法，均無違誤，量刑亦稱允洽。
二、被告上訴意旨略以：伊當天確實沒有喝酒。當時伊連吹5次
    酒測值為零，甚至表示要去醫院抽血檢查，但遭警員拒絕，
    強硬要求伊吹第六次，但酒測值突飆高為0.25毫克，伊對於
    酒測儀器是否合格有疑義。再者，伊也無法知悉警員是否有
    使用酒精消毒酒測儀器。伊於109年2月19日23時許，前往交
    通大隊領車，經警員對伊連續實施3次酒測均為零，該次酒
    測距離107年2月19日16時48分酒測僅7小時，就算酒精於人
    體中有逐漸代謝之情，亦不可能完全代謝完畢，足以證明伊
    當天確實沒有喝酒等語。然查，警員係持有效合格且運作正
    常之酒測儀器為被告施測，測得被告呼氣酒精濃度為每公升
    0.25毫克，此有呼氣酒精濃度測定值列印單、財團法人工業
    技術研究院108年4月3日呼氣酒精測試器檢定合格證書各1份
    在卷為憑。又施測警員柯穎傑係因被告多次吹氣量不足，酒
    測儀器未採得足量氣體而致檢測失敗，遂一再請被告重新吹
    氣接受檢測，並經告知拒絕檢測之法律效果，嗣被告經警告
    以若再不好好吹氣，將認定拒絕檢測並依法處罰後，即吐氣
    檢測成功，且警員於被告各次吹氣前均有更換全新吹嘴，並
    非以酒精消毒方式消毒酒測儀器等節，業據證人柯穎傑於原
    審審理中證述明確，且衡以常情相符。另被告就其嗣後如何
    領回機車一節，於原審及本院審理中前後供述不一，已難認
    其陳稱嗣後於交通大隊3次實施酒測均為零一節，為真實可
    採，況酒精在人體中會逐漸代謝，體內酒精濃度本會隨時間
    經過而降低，縱被告事後在交通大隊接受酒精濃度測試為零
    ，亦無從反推被告於上揭時地，經警測得吐氣中所含酒精濃
    度為每公升0.25毫克之結果有錯誤之處，此經本院認定說明
    如前。被告仍執前詞，否認犯行，提起上訴，難認有理由，
    應予駁回。
據上論斷，應依刑事訴訟法第368條，判決如主文。
本案經檢察官陳家美提起公訴，檢察官李叔芬到庭執行職務　
中　　華　　民　　國　　109 　年　　10　　月　　8 　　日
                    刑事第九庭  審判長法　官  潘翠雪
                                      法　官  曾德水
                                      法　官  俞秀美
以上正本證明與原本無異。
不得上訴。
                                      書記官  謝崴瀚
中　　華　　民　　國　　109 　年　　10　　月　　8 　　日